【裁判字號】    99,台上,1130
【裁判日期】    990226
【裁判案由】    妨害自由
【裁判全文】
最高法院刑事判決            九十九年度台上字第一一三０號
上  訴  人  台灣高等法院高雄分院檢察署檢察官
被      告  甲○○
            乙○○
            丙○○
上列上訴人因被告等妨害自由案件，不服台灣高等法院高雄分院
中華民國九十七年二月一日第二審更審判決（九十六年度上更(一)
字第三四九號，起訴案號：台灣高雄地方法院檢察署九十三年度
偵字第八０三八號），提起上訴，本院判決如下：
    主    文
原判決撤銷，發回台灣高等法院高雄分院。
    理    由
本件原判決以公訴意旨略稱：被告乙○○與告訴人陳盛隆（嗣改
名為陳盛龍）間有債務糾紛，乙○○夥同另被告丙○○、甲○○
二人，於民國九十二年十二月十七日晚上十一時，一同駕駛甲○
○所有牌照2D-7269 號及另一不詳車牌之自用小客車，前往高雄
市○○區○○路五十七號前，將陳盛隆及其友人陳洪二人強行押
至上開二自小客車內，載往高雄縣大社鄉某山區內，由甲○○強
令陳盛隆簽發面額各為新台幣（下同）四十萬元之本票二張，隨
後再將陳盛隆、陳洪二人強押至台北縣板橋市○○路○段三十一
巷三十六弄一之四號五樓乙○○住處予以拘禁，以此方式向陳盛
隆催討債務，期間丙○○並毆打陳盛隆企圖迫使其返還債務（起
訴書認此部分未經告訴）。陳盛隆遭被告三人拘禁約二日後，因
不堪凌辱，乃向乙○○表示欲南下高雄向其妹妹陳麗鈴借錢還債
，乙○○、甲○○二人遂於同年月十九日凌晨之不詳時間，駕駛
甲○○所有之上開自用小客車將陳盛隆、陳洪載往高雄市左營區
某處，並逼迫陳盛隆再簽發面額十萬元之本票一紙後，隨即於當
日凌晨二時許，在高雄市楠梓區楠梓火車站前將陳洪釋放。其後
因陳盛隆尋訪其妹陳麗鈴未遇，乙○○、甲○○再將其載回乙○
○上址住處拘禁。嗣經陳洪獲釋後記下甲○○所有上開車牌號碼
，並尋得陳麗鈴說明原委後，二人即一同前往警局報案，復於同
日下午三時許，經警方撥打電話向乙○○質問陳盛隆之狀況後，
乙○○因心虛始於同日下午五時許，將陳盛隆釋放等情。因認被
告等三人涉犯刑法第三百零二條第一項之妨害自由罪嫌，經審理
結果，認為不能證明被告等三人有上開犯行，第一審所為諭知被
告等三人均無罪之判決，為無不合，予以維持，駁回檢察官在第
二審之上訴。固非無見。
惟查：(一)原判決理由係以乙○○於案發當時所使用之0000000000
號行動電話之雙向通聯紀錄，雖顯示於九十二年十二月十七日凌
晨零時二十四分許之通話係位在高雄縣燕巢鄉○○○段六九七－
一地號之基地台位置，而公訴意旨指被告等三人，係於九十二年
十二月十七日晚上十一時，駕車在高雄市○○區○○路五十七號
前，挾持陳盛隆、陳洪二人強行載往高雄縣大社鄉某山區內等情
，上開通聯紀錄既在九十二年十二月十七日上午零時二十四分許
，為案發之前，與本件待證事實應無關聯性，乃認不能執之為被
告等不利之證據（見原判決第十一、十二頁）。然陳洪於警詢已
供稱伊與陳盛隆係於九十二年十二月十七日凌晨零時許，在高雄
市○○區○○路五十九號前遭多人強行押上車，而證人陳麗鈴於
警詢亦稱伊係於九十二年十二月十七日凌晨零時許，曾打陳盛隆
之行動電話，要其駕車前來載伊返家，陳某告訴伊在與朋友談事
情，要伊自行僱計程車回去，迨當晚伊打電話給陳盛隆，陳某才
說其欠別人錢，要伊幫忙湊新台幣二、三萬元給對方等語（見警
卷第三十二、三十六頁）。此似徵本件案發時間應係九十二年十
二月十七日凌晨零時許。檢察官起訴事實載稱係當日晚上十一時
許，應屬誤認。原審對上開卷證未遑詳酌，遽以上情為有利於被
告等之認定，所為論斷要與該項卷證不相符合，而有證據上理由
矛盾之違法。(二)陳盛隆於第一審審理時到庭結證供稱案發當時對
方有三輛車，一輛係甲○○高雄的兄弟，連同被告等三人，共有
八人左右，伊車子剛停好，乙○○就叫伊不要動，將其手機等物
拿走，伊先遭甲○○與其同夥毆打，甲○○並將其強推上其座車
，與伊一起之陳洪，則被強押至另一部小客車。其等先被押至大
社山區，伊被恐嚇簽發兩紙面額各四十萬元之本票，後來伊等被
押至板橋乙○○家，當時丙○○有打伊，並逼伊簽寫借據，陳洪
有看見，當晚伊住在該處頂樓。伊遭拘禁期間被告有要伊與家人
通電話，但伊祇稱自己欠人家錢，不敢說被拘禁，因對方人多，
且恐嚇伊有本事的話就跑等語。而陳洪於同日審理時亦證稱案發
當時對方有一群人，開三台以上汽車，有六個人以上，其中一人
係女的，該女子將伊包包拿走，叫伊下車，之後又叫伊坐回陳盛
隆車上，該女子坐在其右邊，左邊係丙○○，陳盛隆在車上時就
被毆打，之後被拉到另一部車上。之後其等被載到山區，有三部
車，對方叫陳盛隆下車，先予以毆打，伊聽見有人叫陳盛隆簽本
票，陳某有在車子的後行李箱上面簽兩張本票，之後對方就將其
等押至台北乙○○住處，當時只有兩部車。在乙○○住處一開始
將伊關在頂樓，丙○○要毆打陳盛隆，甲○○且搜伊身體，伊在
該處有看見陳盛隆寫切結書。渠等被押期間，在高雄某加油站並
未上廁所，在前往台北途經高速公路加油站加油時，雖曾下車上
廁所，但當時因對方多人在旁，故無法報案或離去等語（見一審
卷第一二二頁至第一五二頁）。渠就與陳盛隆二人如何被強押至
高雄大社山區及板橋乙○○住處拘禁，以及陳盛隆先後在大社山
區與乙○○住處被迫簽寫本票、切結書之過程情節，所供與陳盛
隆之指訴大致相符，即被告等三人對陳洪上開所供，亦當庭表示
並無意見。是原判決理由以陳洪就有多少人駕駛幾部車，以何方
式強押渠二人等情節，認與陳盛隆所供並不一致。復以陳洪既自
承渠等在遭被告等三人強押回台北時，曾在高雄某加油站及泰安
休息站停車上廁所，乃未趁機在該人車往來非稀少之公共場所下
車時大聲呼叫求救，顯不合情理，乃不予採信其供詞，即未免速
斷，而有與上開卷證不相符合之證據上理由矛盾之違誤。(三)證人
即陳盛隆之胞妹陳麗鈴於警詢供稱陳盛隆係於九十二年十二月初
至伊高雄住處找伊，陳洪係陳盛隆之朋友，於同月十日來找陳盛
隆，亦在伊住處幫忙打掃、陪小孩。案發當天凌晨零時許，伊有
打陳盛隆行動電話要其駕車載伊回家等語，陳洪於偵查中且稱案
發當時，伊在陳盛隆胞妹（指陳麗鈴）家中幫傭，十二月十七日
陳盛隆胞妹喝醉酒，打電話要陳盛隆至左營區○○路五十七號前
接其返家，伊與陳盛隆一起駕車至該處要接陳某胞妹，尚未接到
，就遭一群人強押上車等語，渠嗣於第一審審理時仍為相同之供
證，而陳盛隆於偵查中亦為相同意旨之供述（見偵卷第二十五頁
、發查卷一八五五號第四頁背面、發查卷第九五０號第二頁背面
、一審卷第一四三頁）。則案發當時，已值凌晨深夜，陳盛隆、
陳洪二人駕車至上開案發地點目的原在接陳麗鈴返家，衡情若非
遇突發狀況，遭人強押拘禁，豈有在尚未與陳麗鈴見面，接其返
家之前，即率與被告等人至大社山區，甚至遠至台北二日之理？
又陳盛隆縱於案發當天為協商解決債務，而與被告等人返回台北
，然其在台北土城既有自己住處，而與其同行之陳洪則與被告等
人無何瓜葛，渠二人若非遭人拘禁，衡情當無在乙○○板橋住處
盤桓達兩日之久必要，凡此似徵陳盛隆、陳洪二人上開所供，尚
非全無憑採。原判決對上開卷證未加詳酌勾稽，遽為有利於被告
等之認定，亦嫌速斷。以上，或係檢察官上訴意旨所指摘，或為
本院得依職權調查之事項，應認原判決仍有撤銷發回更審之原因
。
據上論結，應依刑事訴訟法第三百九十七條、第四百零一條，判
如主文。
中    華    民    國  九十九  年    二    月  二十六  日
                      最高法院刑事第十二庭
                          審判長法官  黃  一  鑫
                                法官  張  春  福
                                法官  林  勤  純
                                法官  李  錦  樑
                                法官  陳  國  文
本件正本證明與原本無異
                                      書  記  官
中    華    民    國  九十九  年    三    月    四    日
                                                       s

司法院資訊處製作；財團法人民間司法改革基金會備份。
